【裁判字號】    99,易,707
【裁判日期】    990426
【裁判案由】    家庭暴力罪之傷害
【裁判全文】
臺灣臺北地方法院刑事判決               99年度易字第707號
公  訴  人  臺灣臺北地方法院檢察署檢察官
被      告  乙○○
上列被告因家庭暴力罪之傷害案件，經檢察官提起公訴（98年度
偵字第27390 號），本院判決如下：
    主  文
乙○○傷害人之身體，處拘役貳拾日，如易科罰金，以新臺幣壹
仟元折算壹日。緩刑貳年，緩刑期內付保護管束。
    事  實
一、乙○○與甲○○為兄弟，屬家庭暴力防治法第3 條第4 款之
    家庭成員關係。緣平時由甲○○與其母共同居住於臺北縣深
    坑鄉○○路○ 段243 巷12弄2 號3 樓，其母向甲○○抱怨該
    住處已因其父之荒唐作為而遭查封，甲○○為替母親討回公
    道，遂與其父發生衝突，其母反指稱甲○○不孝，甲○○深
    覺不平，遂撥打電話央請所有兄弟返家評理，乙○○不清楚
    其中緣由，基於愚孝之心，認為為人子女者不應頂撞父母，
    遂於民國98年10月20日下午8 時30分許返家後，在前述住處
    與甲○○發生口角爭執，隨即基於傷害之犯意，徒手毆打甲
    ○○身體多處，致甲○○受有左下眼皮、前頸抓傷、左胸挫
    傷及右上臂三道抓痕等傷害。
二、案經甲○○訴由臺北縣政府警察局新店分局移送臺灣臺北地
    方法院檢察署檢察官偵查起訴。
    理  由
一、上述事實，業據被告乙○○於警詢、偵訊及本院審理時均坦
    承不諱，核與證人即告訴人甲○○、證人即現場目擊者楊孫
    煜於警詢、偵訊時證述之情節均相符，並有臺北醫學大學、
    市立萬芳醫院受理家庭暴力事件驗傷診斷書附卷可證。綜此
    ，由前述證人證詞及相關書證等補強證據，足資佐證被告之
    自白核與事實相符。是本件事證明確，被告犯行堪以認定，
    應予依法論科。
二、按家庭暴力者，謂家庭成員間實施身體或精神上不法侵害之
    行為；家庭暴力罪者，謂家庭成員間故意實施家庭暴力行為
    而成立其他法律所規定之犯罪，家庭暴力防治法第2 條第1
    款、第2 款分別定有明文。本件被告與告訴人甲○○係兄弟
    關係，即屬家庭暴力防治法第3 條第4 款之家庭成員關係，
    被告所為前述傷害犯行，屬家庭暴力防治法第2 條第2 款之
    家庭暴力罪，惟因家庭暴力防治法之上開條文並無罰則規定
    ，此部分犯行應依刑法傷害罪規定予以論罪科刑。核被告所
    為，係犯刑法第277 條第1 項之普通傷害罪。爰審酌：(一)智
    識程度：被告係高職畢業之學歷，平時以從事送貨為業；(二)
    素行：被告素無前科，生活狀況良好；(三)與被害人關係：被
    告與告訴人係兄弟關係，平時並無發生任何不愉快之情事；
    (四)犯罪動機、目的與手段：案發時被告不清楚其中緣由，基
    於愚孝之心，認為為人子女者不應頂撞父母，即在接獲電話
    返家與告訴人發生口角爭執時，徒手毆打告訴人；(五)所生危
    害：被告所為造成告訴人受有前述傷勢，危害尚非重大；(六)
    犯後態度：被告於警詢、偵訊及本院審理時均能坦承犯行，
    而告訴人亦同意在被告道歉後即原諒被告，係因兄弟間彼此
    價值理念不同，始未能達成和解等一切情狀，量處如主文所
    示之刑，並諭知易科罰金之折算標準。末查被告前未曾受有
    期徒刑以上刑之宣告，此有臺灣高等法院被告前案紀錄表存
    卷可參，其因一時失慮致罹刑章，經此偵審教訓後，當知所
    警惕而無再犯之虞，參酌告訴人亦僅希望法院依法審理，維
    護其權利與尊嚴，本院因認對被告所宣告之刑以暫不執行為
    適當，依刑法第74條第1 項第1 款，諭知宣告緩刑2 年，以
    勵自新。又因本件為家庭暴力罪，依家庭暴力防治法第38條
    第1 項規定，併諭知緩刑期內應付保護管束。
據上論斷，應依刑事訴訟法第284 條之1 、第299 條第1 項前段
，家庭暴力防治法第2 條第2 款、第38條第1 項，刑法第277 條
第1 項、第41條第1 項前段、第74條第1 項第1 款，刑法施行法
第1 條之1 ，判決如主文。
本案經檢察官葉芳秀到庭執行職務。
中    華    民    國    99    年    4     月    26    日
                  刑事第六庭    法  官  林孟皇
本正本證明與原本無異。
如不服本判決應於收受送達後10日內向本院提出上訴書狀，並應
敘述具體理由；其未敘述上訴理由者，應於上訴期間屆滿後20日
內向本院補提理由書（均須按他造當事人之人數附繕）「切勿逕
送上級法院」。
                                書記官  楊雅鈞
中    華    民    國    99    年    4     月    27    日
中華民國刑法第277條（普通傷害罪）
傷害人之身體或健康者，處 3 年以下有期徒刑、拘役或 1 千元
以下罰金。
犯前項之罪因而致人於死者，處無期徒刑或7 年以上有期徒刑；
致重傷者，處3 年以上10年以下有期徒刑。

司法院資訊處製作；財團法人民間司法改革基金會備份。
